臺灣臺中地方法院民事簡易判決
111年度豐簡字第644號
原      告  富邦產物保險股份有限公司

法定代理人  賴榮崇  
訴訟代理人  何正偉    （兼送達代收人）

被      告  劉海倫  

上列當事人間請求侵權行為損害賠償(交通)事件，本院於民國11
1年9月27日言詞辯論終結，判決如下：
    主      文
被告應給付原告新臺幣37,187元，及自民國111年8月22日起至清
償日止，按年息百分之5計算之利息。
訴訟費用由被告負擔。
本判決得假執行。
    事實及理由
壹、程序事項：被告經合法通知，未於言詞辯論期日到場，核無
    民事訴訟法第386條各款所列情形，應依原告之聲請，由其
    一造辯論而為判決。
貳、實體事項：　　
一、原告主張：被告於民國109年12月9日14時19分許，駕駛車牌
    號碼000-0000號自用小貨車，行經彰化縣花壇鄉灣東村東外
    環路口附近與灣福路口時，因未注意車前狀況，不慎碰撞原
    告承保、訴外人黃子芸所有並駕駛之車牌號碼000-0000號自
    用小客車（下稱系爭車輛），致系爭車輛受損（下稱系爭事
    故），經送修系爭車輛，支出修理費用新臺幣（下同）139,
    200元，原告已依保險契約如數理賠予被保險人，爰依保險
    法第53條及侵權行為之法律關係，請求被告賠償原告37,187
    元（已扣除系爭車輛零件折舊）等語，並聲明：被告應給付
    原告37,187元，及自起訴狀繕本送達翌日起至清償日止，按
    年息百分之5計算之利息。
二、被告未於言詞辯論期日到場，亦未提出書狀作何聲明或陳述
    。
三、本院得心證之理由：
  ㈠按當事人對於他造主張之事實，於言詞辯論時不爭執者，視
    同自認；當事人對於他造主張之事實，已於相當時期受合法
    之通知，而於言詞辯論期日不到場，亦未提出準備書狀爭執
    者，準用第一項之規定，民事訴訟法第280條第1項、第3項
    分別定有明文。原告主張被告於上開時、地駕駛自用小貨車
    ，因未注意車前狀況，不慎碰撞系爭車輛，致系爭車輛受損
    ，原告業依保險契約賠付被保險人139,200元之事實，業據
    其提出彰化縣警察局道路交通事故當事人登記聯單、道路交
    通事故現場圖、系爭車輛行車執照、汽(機)車險理賠申請書
    、大裕興國際維修廠有限公司估價單、系爭車輛受損照片、
    統一發票等件為證（見本院卷第23至43頁）。並經本院向彰
    化縣警察局彰化分局調取系爭事故相關資料核閱屬實（見本
    院卷第59至95頁）。而被告經本院合法通知，未於言詞辯論
    期日到場，復未提出任何書狀爭執，依前揭規定，視同自認
    ，堪信原告之主張為真實。
　㈡次按因故意或過失，不法侵害他人之權利者，負損害賠償責
    任；汽車、機車或其他非依軌道行駛之動力車輛，在使用中
    加損害於他人者，駕駛人應賠償因此所受之損害，民法第18
    4條第1項前段、第191條之2前段分別定有明文。再按汽車行
    駛時，駕駛人應注意車前狀況及兩車並行之間隔，並隨時採
    取必要之安全措施，不得在道路上蛇行，或以其他危險方式
    駕車，道路交通安全規則第94條第3項亦有明定。經查，被
    告於系爭事故發生後，於警詢時稱伊駕駛自用小貨車行駛於
    東外環往花壇方向，因疲勞駕駛有睡著，行經東外環與灣福
    路口時撞到前方停等紅燈之自小客車等語；並參以訴外人黃
    子芸於警詢時稱伊駕駛系爭車輛於東外環往花壇方向，在東
    外環與灣福路口停等紅燈，這時一台自小貨車從伊後方撞上
    等語，足認被告駕駛自用小貨車有未注意車前狀況之過失，
    有初步分析研判表、道路交通事故現場圖及A3類道路交通事
    故調查紀錄表在卷可佐（見本院卷第61頁、第65頁、第71至
    77頁），是被告對於防止損害之發生顯未盡相當之注意，就
    系爭事故之發生自有過失，且被告之過失行為與系爭車輛受
    損間有相當因果關係，被告自應負侵權行為損害賠償責任。
　㈢又不法毀損他人之物者，被害人得請求賠償其物因毀損所減
    少之價額，民法第196條規定甚明。而民法第196條所謂因毀
    損減損之價額，得以修復費用為估定之標準，但以必要者為
    限，例如修理材料以新品換舊品應予折舊，最高法院79年度
    第9次民庭會議決議闡釋甚明。本件被告既應負侵權行為損
    害賠償責任，則原告以修復金額作為賠償金額，自屬有據。
    而系爭車輛之零件修理既係以新零件更換被損之舊零件，是
    依上說明，自應將零件折舊部分予以扣除。查系爭車輛送修
    支出修理費139,200元，其中工資5,900元、烤漆費用9,800
    元、零件費用123,500元，此有原告提出之估價單及統一發
    票附卷可稽（見本院卷第31至33頁、第43頁）。而依行政院
    所頒「固定資產耐用年數表」及「固定資產折舊率表」之規
    定，自用小客車之耐用年數為5年，依定率遞減法每年折舊
    千分之369，再參照卷附之系爭車輛行車執照影本，其上載
    明該車係於106年3月出廠（見本院卷第27頁，未載日故以15
    日計算），直至109年12月9日系爭事故發生日止，實際使用
    日數約為3年8月又24日，依「營利事業所得稅結算申報查核
    准則」第95條第8項所定「固定資產提列折舊採用定率遞減
    法，以1年為計算單位，其使用期間未滿1年者，按實際使用
    之月數相當於全年之比例計算之，不滿1月者，以月計」。
    因此，系爭車輛應以使用3年9月期間計算折舊。依此方式核
    算扣除折舊額後，得請求之零件修理費為22,441元（計算式
    如附表，元以下四捨五入），加計工資及烤漆費用後，則被
    告應賠償之必要修理費總計為38,141元（計算式：22,441＋5
    ,900＋9,800＝38,141），是以，本件原告僅請求修理費用37,
    187元，自應准許。
　㈣末按給付無確定期限者，債務人於債權人得請求給付時，經
    其催告而未為給付，自受催告時起，負遲延責任。其經債權
    人起訴而送達訴狀，或依督促程序送達支付命令，或為其他
    相類之行為者，與催告有同一之效力，民法第229條第2項定
    有明文。又遲延之債務，以支付金錢為標的者，債權人得請
    求依法定利率計算之遲延利息。但約定利率較高者，仍從其
    約定利率。應付利息之債務，其利率未經約定，亦無法律可
    據者，年息為百分之五，民法第233條第1項、第203條亦有
    明文。本件原告行使對被告之損害賠償債權，核屬無確定期
    限之金錢給付，既經原告起訴而起訴狀繕本於111年8月11日
    寄存送達（於111年8月21日發生效力），有送達證書在卷可
    憑（見本院卷第117至119頁），被告迄未給付，當應負遲延
    責任。是原告請求自起訴狀繕本送達被告翌日即111年8月22
    日起至清償日止，按年息百分之5計算之法定遲延利息，核
    無不合。
四、綜上所述，原告依侵權行為及保險代位之法律關係，請求被
    告給付37,187元，及自111年8月22日起至清償日止，按年息
    百分之5計算之利息，為有理由，應予准許。
五、本判決係適用簡易程序所為被告敗訴之判決，依民事訴訟法
    第389條第1項第3款規定，應依職權宣告假執行。
六、訴訟費用負擔之依據：民事訴訟法第78條。
中　　華　　民　　國　　111 　年　　9 　　月　　30　　日
                  豐原簡易庭    法  官  廖弼妍
如不服本判決，應於送達後20日內，向本院提出上訴狀並表明上
訴理由，如於本判決宣示後送達前提起上訴者，應於判決送達後
20日內補提上訴理由書（須附繕本）。如委任律師提起上訴者，
應一併繳納上訴審裁判費。
以上為正本係照原本作成。
中　　華　　民　　國　　111 　年　　9 　　月　　30　　日
                                書記官  陳貴卿
附表
折舊時間           金額
第1年折舊值        123,500×0.369=45,572
第1年折舊後價值    123,500-45,572=77,928
第2年折舊值        77,928×0.369=28,755
第2年折舊後價值    77,928-28,755=49,173
第3年折舊值        49,173×0.369=18,145
第3年折舊後價值    49,173-18,145=31,028
第4年折舊值        31,028×0.369×(9/12)=8,587
第4年折舊後價值    31,028-8,587=22,441